【裁判字號】    97,中簡上,784
【裁判日期】    971013
【裁判案由】    詐欺
【裁判全文】
臺灣臺中地方法院刑事判決           97年度中簡上字第784號
上  訴  人  臺灣臺中地方法院檢察署檢察官
被      告  丁○○
                    （現於臺灣臺中監獄執行中）
上列上訴人因被告詐欺案件，不服本院臺中簡易庭97年度中簡字
第2226號中華民國97年8月1日第一審簡易判決（聲請簡易判決處
刑案號：97年度偵字第14213號），提起上訴及移送併辦（臺灣
臺中地方法院檢察署97年度偵字第17864、18476、18906、14612
號），本院合議庭認不得以簡易判決處刑，逕改依通常程序為第
一審判決如下：
    主    文
原判決撤銷。
丁○○幫助意圖為自己不法之所有，以詐術使人將本人之物交付
，累犯，處有期徒刑捌月。
    犯罪事實
一、丁○○前於民國94年間，因偽造文書、搶奪案件，經本院分
    別判處有期徒刑8月、1年確定，嗣經裁定應執行有期徒刑1
    年6月確定，甫於96年3月23日縮短刑期執行完畢。仍不知悔
    改，其於97年5月2日上午10時許，見自由時報廣告刊登收購
    金融帳戶之訊息，乃撥打廣告所留電話與某不詳姓名年籍之
    成年男子接洽後，可預見若提供金融帳戶供不詳身分之人使
    用，可能遭利用於遂行財產上犯罪之目的，竟因缺錢花用，
    仍基於幫助詐欺取財之不確定故意，於同日下午2時許，在
    臺中縣大里市○里路○○○路口，將其所有之花旗銀行北臺
    中分行00000000000000帳號帳戶（下稱丁○○花旗銀行帳戶
    ）、霧峰郵局00000000000000帳號帳戶（下稱丁○○郵局帳
    戶），及其母葉楊阿勵（不知情）所有而由其保管使用之渣
    打國際商業銀行（原新竹國際商業銀行）大里分行00000000
    000000帳號帳戶（下稱葉楊阿勵渣打銀行帳戶）之存摺、印
    章、提款卡及密碼，以1個帳戶資料新臺幣（下同）3000元
    之代價，出售給上開不詳男子，幫助該男子所屬詐欺集團為
    詐欺取財犯行。嗣前揭詐欺集團成員共同基於意圖為自己不
    法所有之犯意聯絡，為下列詐欺取財犯行：(1)於97年5月16
    日，由詐欺集團成員撥打電話給丙○○，謊稱：丙○○中獎
    300萬元，要其匯款98萬元至丁○○花旗銀行帳戶內，才可
    領到獎金云云，致丙○○陷於錯誤，於同日依其指示匯款98
    萬元至丁○○花旗銀行帳戶內。(2)於97年5月18日，由詐欺
    集團成員撥打電話給乙○○，佯為東森購物人員，謊稱：乙○○原先在東森購物所購買之數位相機，在退貨之後，因該
    公司內部疏失，仍繼續自乙○○之信用卡按期扣款云云，繼
    由另名詐欺集團成員致電乙○○，佯為台新銀行專員，續謊
    稱：須前往自動櫃員機辦理更正手續云云，致乙○○陷於錯
    誤，依其指示以英文介面操作自動櫃員機，而於同日匯款2
    萬6002元、2萬9989元至丁○○郵局帳戶內。(3)於97年5月30
    日，由詐欺集團女性成員撥打電話給甲○，以「假援交、真
    詐財」之方式詐騙甲○，使甲○陷於錯誤，依其指示存款5
    萬元至葉楊阿勵渣打銀行帳戶內。嗣丙○○、乙○○、甲○
    發覺受騙而報警處理後，循線查獲上情。
二、案經臺中市警察局第五分局報請臺灣臺中地方法院檢察署檢
    察官偵查後聲請簡易判決處刑，及臺中縣警察局霧峰分局、
    臺中市警察局第二分局報請臺灣臺中地方法院檢察署檢察官
    移送併辦。
    理    由
一、上開犯罪事實，業經被告於偵審中坦白承認，並有證人即被
    告之母葉楊阿勵、證人即被害人丙○○、乙○○、甲○於警
    詢時之證詞，及丁○○花旗銀行帳戶之存摺影本、開戶資料
    、彰化銀行匯款回條聯影本，丁○○郵局帳戶之開戶資料、
    客戶歷史交易清單、中華郵政公司自動櫃員機儲戶交易明細
    表影本2紙，葉楊阿勵渣打銀行帳戶之開戶資料、存摺支存
    對帳單、渣打銀行自動櫃員機交易明細表影本1紙在卷可資
    佐證。本案事證明確，被告犯行洵堪認定，應依法論科。
二、核被告所為，係犯刑法第30條第1項、第339條第1項之幫助
    詐欺取財罪。被告因同一時地一次交付多本帳戶資料以幫助
    他人詐欺取財，而造成三名被害人先後受害，係以一行為觸
    犯構成要件相同之數罪名，為同種想像競合犯，依刑法第55
    條之規定，應以一罪論處。檢察官移送併辦部分（即被告出
    賣其郵局帳戶及其母葉楊阿勵渣打銀行帳戶，幫助詐欺集團
    向被害人乙○○、甲○詐財部分），雖未經起訴，惟因與本
    件原聲請簡易判決處刑者具有想像競合犯之裁判上一罪關係
    ，屬同一案件，亦為起訴之效力所及，故本院自得併予審理
    。被告幫助他人實行犯罪行為，為幫助犯，應依刑法第30條
    第2項之規定減輕其刑。被告有犯罪事實欄所載前科，此有
    臺灣高等法院被告前案紀錄表在卷可按，其於受有期徒刑之
    執行完畢後，5年以內故意再犯本件有期徒刑以上之罪，為
    累犯，應依刑法第47條第1項之規定加重其刑，並先加重後
    減輕其刑。原審判決僅就原聲請簡易判決處刑意旨即前開對
    被害人丙○○所犯部分論罪科刑，固非無見，惟未及斟酌對
    被害人乙○○、甲○所犯部分，檢察官因而提起上訴，為有
    理由；且因併予審理檢察官移送併辦部分之犯罪事實後，本
    院就被告本案犯行所認定之犯罪事實，顯然與檢察官原聲請
    簡易判決處刑意旨據以求處罪刑之事實不符，而有刑事訴訟
    法第451條之1第4項但書第2款前段規定之情形，依同法第45
    2條規定，本件已不得以簡易判決處刑，故應撤銷原判決，
    改依通常程序審理，並由本院逕為第一審判決。爰審酌被告
    素行不佳，貪圖個人私利，任意出賣多個金融帳戶資料供他
    人犯罪使用，所為嚴重擾亂金融交易秩序及阻礙國家偵查追
    緝詐欺犯罪，又本件被害人數及其等遭受財產損失之情形，
    與被告犯後坦承犯行之態度等一切情狀，量處如主文所示之
    刑，以示懲儆。
三、本件本院合議庭係依通常程序審理後，逕為第一審之判決，
    檢察官或被告如不服本判決，仍得於法定上訴期間內，向管
    轄之第二審法院提起上訴，附此敘明。
據上論斷，應依刑事訴訟法第455條之1第1項、第3項、第452條
、第451條之1第4項但書第2款前段、第369條第1項前段、第364
條、第299條第1項前段，刑法第30條、第339條第1項、第55條、
第47條第1項，刑法施行法第1條之1，判決如主文。
中    華    民    國    97    年    10    月    13    日
                  刑事第十二庭  審判長法  官  莊深淵
                                      法  官  廖慧如
                                      法  官  蔡建興
上為正本係照原本作成。
如不服本判決，應於收受送達後10日內向本院提出上訴書狀（應
敘述具體理由並附繕本）。
上訴書狀如未敘述理由，應於上訴期間屆滿後20日內補提理由書
於本院。
                                      書記官  黃英寬
中    華    民    國    97    年    10    月    13    日
附錄論罪科刑法條
中華民國刑法第339條第1項：
意圖為自己或第三人不法之所有，以詐術使人將本人或第三人之
物交付者，處5年以下有期徒刑、拘役或科或併科1千元以下罰金
。


司法院資訊處製作；財團法人民間司法改革基金會備份。
